【裁判字號】    97,易,13
【裁判日期】    970331
【裁判案由】    毒品危害防制條例等
【裁判全文】
臺灣臺東地方法院刑事判決                97年度易字第13號
公  訴  人  臺灣臺東地方法院檢察署檢察官
被      告  丙○○
                    （另案
上列被告因竊盜等案件，經檢察官提起公訴（96年度偵字第2802
號、96年度毒偵字第 518號），本院行簡式審判程序，判決如下
：
    主  文
丙○○施用第二級毒品，累犯，處有期徒刑陸月，扣案之第二級
毒品甲基安非他命壹小包（驗餘含袋毛重零點參參貳公克）沒收
銷燬之，空夾鏈袋壹只、玻璃球吸食器壹支及塑膠吸食器壹組，
均沒收；又共同攜帶兇器竊盜，處有期徒刑拾月，扣案之鐵條拾
參支、鋼絲剪壹支、美工刀壹把及手電筒壹只，均沒收。應執行
有期徒刑壹年參月，扣案之第二級毒品甲基安非他命壹小包（驗
餘含袋毛重零點參參貳公克）沒收銷燬之，空夾鏈袋壹只、玻璃
球吸食器壹支、塑膠吸食器壹組、鐵條拾參支、鋼絲剪壹支、美
工刀壹把及手電筒壹只，均沒收。
    事  實
一、丙○○前曾因違反藥事法、妨害自由及妨害公務等案件，先
    後經本院以84年度訴字第54號、87年度訴字第 282號判處有
    期徒刑 4月、8月及6月，嗣最高法院分別以90年度臺上字第
    4855號、同年度臺上字第3314號駁回上訴，均經確定後，復
    經臺灣高等法院花蓮分院以90年度聲字第 123號裁定其應執
    行有期徒刑1年3月確定，於民國91年11月 5日因縮刑假釋出
    監併付保護管束，並於91年11月28日保護管束期滿而執行完
    畢，又因施用第二級毒品案件，經本院於96年 3月15日以96
    年度毒聲字第30號裁定送觀察、勒戒後，至同年 6月26日因
    無繼續施用毒品傾向出所，並經臺灣臺東地方法院檢察署檢
    察官於同年月27日以96年度毒偵字第79號、第81號案件為不
    起訴處分確定在案，竟不知悔改，仍於上開觀察、勒戒執行
    完畢後 5年內，基於施用第二級毒品甲基安非他命（起訴書
    誤載為安非他命）之犯意，於96年11月27日上午某時許，在
    臺東縣臺東市知本「傑地爾」遊樂區入口處旁停放之車牌號
    碼 K3-5296號自用小客車內，將夾鏈袋內之甲基安非他命全
    數倒入玻璃球吸食器內，並將該玻璃球吸食器裝置在塑膠吸
    食器上，再用火燒烤該玻璃球吸食器，而藉由該塑膠吸食器
    吸食煙氣之方式，施用甲基安非他命1次，旋於同日下午3時
    30分許，為警在同市○○路 ○段606之1號旁停放之前開自用
    小客車內，扣得甲基安非他命1小包（驗餘含袋毛重0.332公
    克），其所有供上開施用甲基安非他命所用之殘渣夾鏈袋 1
    只（其內原所包裝之甲基安非他命業已施用殆盡）、玻璃球
    吸食器1支及塑膠吸食器1組，並於同日下午 6時50分許（起
    訴書誤載為下午3時45分許），經警採尿後送驗始悉上情。
二、丙○○復另行起意，與乙○○（本院業已另行審結）共同意
    圖為自己不法之所有，而基於竊盜之犯意聯絡，於96年12月
    16日晚上 7時許，共同攜帶客觀上對人之生命、身體安全構
    成威脅而具有危險性，足供兇器使用且為丙○○與乙○○共
    同所有之鋼絲剪1支、乙○○所有之美工刀1把，由乙○○駕
    駛前揭自用小客車，搭載丙○○至臺東縣東河鄉○里段 881
    地號處，再由丙○○使用其與乙○○共同所有之鐵條13支，
    攀爬上臺灣電力股份有限公司（下稱臺電公司）設置在該地
    號之電線桿（編號都蘭幹線 #89Y8號至#89Y11A3號），以乙
    ○○所有之手電筒 1只照明後，由丙○○手持上揭鋼絲剪在
    該電線桿上剪斷臺電公司所有之電纜線（ PVC22平方風雨線
    及接戶線含塑膠），乙○○則在地上撿拾該電纜線，並放入
    上開自用小客車之方式，共同竊取電纜線 186公斤，價值約
    新臺幣30,806元得逞，迨於同年月17日上午11時20分許，經
    警循線在同縣臺東市○○路之臺東地區農會知本集貨場前右
    邊竹林下空地查獲，並當場扣得前揭供竊盜所用之鐵條13支
    、鋼絲剪1支、美工刀1把及手電筒1只，而悉上情。
三、案經臺東縣警察局臺東分局報請臺灣臺東地方法院檢察署檢
    察官偵查起訴。
    理  由
一、本案被告丙○○所犯係死刑、無期徒刑、最輕本刑為 3年以
    上有期徒刑以外之罪，亦非高等法院管轄之第一審案件，而
    被告於本院行準備程序中就被訴事實為有罪之陳述，經告知
    簡式審判程序之旨，並聽取公訴人及被告意見後，本院合議
    庭依刑事訴訟法第 273條之1第1項規定，裁定由受命法官獨
    任進行簡式審判程序，合先敘明。
二、訊據被告丙○○對上揭犯罪事實均坦白承認，又事實欄二所
    載之犯行，核與證人即共同被告乙○○迭於警詢、偵訊及本
    院審理時所證述之情節相符，並經告訴代理人臺電公司知本
    分公司職員王茂崑於警詢時指述被告所竊得之物係該公司所
    有之電纜線等語明確，且有臺東縣警察局臺東分局知本派出
    所贓物認領保管單 1紙、臺電公司臺東區營業處電力線路失
    竊現場調查表1紙、現場測繪圖2紙及前開電纜線遭竊位置與
    查獲現場照片28張在卷可稽，復有鐵條13支、鋼絲剪 1支、
    美工刀1把及手電筒1只扣案可資佐憑，而事實欄一所載之部
    分，則與證人乙○○於警詢時所證述之情節互核大致相符，
    並有不明晶體1小包、含有不明殘渣之夾鏈袋1只、玻璃球吸
    食器1支及塑膠吸食器1組扣案可資佐憑，而上開扣案之不明
    晶體1小包（驗餘含袋毛重0.332公克）及含有不明殘渣之夾
    鏈袋 1只經送鑑驗結果，均含有甲基安非他命之成分，有本
    院卷附慈濟大學濫用藥物檢驗中心97年2月27日慈大藥字第9
    7022718號鑑定書1紙足憑，且被告於96年11月27日經警所採
    集之尿液（尿液檢體編號 B-136號），經送鑑驗結果確呈甲
    基安非他命之陽性反應，有慈濟大學濫用藥物檢驗中心檢驗
    總表、臺東縣警察局臺東分局96年度偵辦毒品案件尿液採集
    代碼一覽表各 1紙附卷可稽，又毒品施用後於尿液中可檢出
    之時間，受施用劑量及頻率、施用方式、飲水量之多寡、個
    人體質及其代謝情況等因素影響，因個案而異，甲基安非他
    命一般可檢出之時間為施用後1至5日，而甲基安非他命服用
    後24小時內經由尿液排出之量可達施用劑量之 70%，有行政
    院衛生署管制藥品管理局92年 3月10日管檢字第0920001495
    號函可資參照；而尿液中是否含有甲基安非他命或安非他命
    反應，經以氣相層析質譜儀（GC/MS） 分析方法進行確認檢
    驗，尿液檢體中濫用藥物或其代謝物之濃度高於或等於下列
    之濃度時，即可認定安非他命類之藥物存在：(1)安非他命：
    500ng/mL；(2)甲基安非他命：500ng/mL，且就尿液檢體中甲
    基安非他命之濃度高於500ng/mL時，其代謝物安非他命之濃
    度亦應同時等於或高於200ng/mL，方可判定為甲基安非他命
    陽性反應，此觀卷附前開檢驗總表說明甚詳，另行政院衛生
    署管制藥品管理局90年9月13日管檢字第98064號函可併參照
    。本案前揭確認檢驗係以氣相層析質譜儀進行，為目前公認
    較為精細之檢驗方式，一般均不致產生安非他命或甲基安非
    他命之偽陽性反應，且就檢驗之檢體而言，並不要求達到閥
    值之濃度，而係以分析物是否存在為準，分析結果等於或高
    於最低可檢濃度（LOQ） 時，即稱之為陽性。查被告之尿液
    檢體經確認檢驗結果，安非他命係2,240ng/mL、甲基安非他
    命為 39,435ng/mL，均高於該確認結果報告之最低可檢濃度
    ，依前揭說明，被告尿液中之甲基安非他命確呈陽性反應，
    應無疑義。綜上，足認被告自白與事實相符，事證明確，其
    前揭犯行均堪認定。又被告前因施用第二級毒品案件，經本
    院於96年 3月15日以96年度毒聲字第30號裁定送觀察、勒戒
    後，至同年 6月26日因無繼續施用毒品傾向執畢出所，並經
    臺灣臺東地方法院檢察署檢察官於同年月27日以96年度毒偵
    字第79號、第81號案件為不起訴處分確定等情，有臺灣高等
    法院被告前案紀錄表、臺灣臺東地方法院檢察署查詢被告刑
    案紀錄查註表各 1份存卷可參，是被告於觀察、勒戒執行完
    畢後，5年內再犯本案施用毒品之罪，應予依法論科。
三、論罪與量刑：
  (一)按甲基安非他命係安非他命之衍生物，屬毒品危害防制條例
    第2條第2項第2款所明定之第二級毒品。另按刑法第321條第
    1項第3款之攜帶兇器竊盜罪，係以行為人攜帶兇器竊盜為其
    加重條件，此所謂兇器，其種類並無限制，凡客觀上足對人
    之生命、身體、安全構成威脅，具有危險性之兇器均屬之，
    且祇須行竊時攜帶此種具有危險性之兇器為已足，並不以攜
    帶之初有行兇之意圖為必要，最高法院著有79年臺上字第52
    53號判例意旨可參。查扣案之鋼絲剪及美工刀質硬形尖，均
    係金屬製品，以之作為器械，客觀上足以危害他人生命、身
    體之安全，且被告丙○○及共同被告乙○○均供承被告係於
    前揭時、地，手持上開鋼絲剪剪斷電纜線，嗣由其二人輪流
    持前揭美工刀削除該電纜線之塑膠皮，足見該工具功能之完
    整，揆諸前揭判例之意旨，自與刑法第321條第1項第 3款之
    構成要件相當。
  (二)核被告丙○○於事實欄一所為，係犯毒品危害防制條例第10
    條第 2項之施用第二級毒品罪，其於事實欄二所為，係犯刑
    法第321條第1項第 3款之攜帶兇器竊盜罪。其持有第二級毒
    品甲基安非他命嗣進而施用之，持有之低度行為應為施用之
    高度行為所吸收，不另論罪。另被告與共同被告乙○○間，
    就上開攜帶兇器竊盜犯行，有犯意聯絡及行為分擔，應論以
    共同正犯。又被告所犯上開 2罪，犯意各別，行為互殊，罪
    名有間，應予分論併罰。
  (三)被告有如事實欄一所載之論罪科刑及執行情形，有卷附臺灣
    高等法院被告前案紀錄表及臺灣臺東地方法院檢察署刑案資
    料查註紀錄表各1份可憑，其受有期徒刑之執行完畢後，5年
    以內故意再犯本案施用第二級毒品有期徒刑以上之罪，為累
    犯，就施用第二級毒品之犯行，自應依法加重其刑。
  (四)爰審酌被告正值壯年，不思尋求身心適當發展及腳踏實地正
    當營生，前已因施用毒品經觀察、勒戒執行完畢後，猶不知
    警惕，甫 5個月即故態復萌再行施用毒品，顯見其自制力薄
    弱，未衷心悛悔，漠視法令之禁制，又施用毒品，非但足以
    導致個人之精神障礙、性格異常，甚至造成生命危險，而戕
    害一己之身心健康，且對社會秩序潛藏有高度之危害，另因
    其一己私慾而與乙○○共同竊取電纜線，嚴重損及公眾用電
    之供給，使被害人須支出更大之費用以維其營運，對社會經
    濟秩序與他人財產安全之危害甚鉅，惟念及其施用毒品之動
    機及目的僅在求一己快感，戕害己身，於他人之法益尚未生
    實際侵害，且犯後坦承全部犯行，態度尚稱良好，兼衡其犯
    罪之動機、手段、行為分擔及其品行、生活狀況、智識程度
    等一切情狀，各量處如主文所示之刑，並定其應執行之刑。
  (五)扣案之甲基安非他命1小包（驗餘含袋毛重0.332公克），為
    第二級毒品之違禁物，應依毒品危害防制條例第18條第 1項
    前段沒收銷燬之，另包裹前開甲基安非他命之夾鏈袋 1只，
    雖係用於包裝毒品，防止其裸露、逸出及受潮，便於攜帶施
    用，惟慈濟大學濫用藥物檢驗中心鑑定時，既未將上開夾鏈
    袋與甲基安非他命分別秤重，有前揭鑑定書 1紙可憑，顯見
    其與該扣案之甲基安非他命具有不可析離之關係，自應一併
    沒收銷燬之。又上開甲基安非他命送鑑定時，經鑑定機關另
    取0.0071公克鑑驗用罄，此部分業已滅失，爰不予宣告沒收
    銷燬。再扣案含有甲基安非他命殘渣之夾鏈袋 1只，其內原
    所包裝之甲基安非他命已由被告施用殆盡乙情，業據被告供
    明在卷，而該夾鏈袋內所遺餘之甲基安非他命殘渣，經鑑定
    機關以甲醇洗提殘渣之方法進行鑑驗後，該夾鏈袋內已無留
    存甲基安非他命之殘渣物，有前開鑑定書 1紙可查，且經本
    院當庭勘驗無訛，有簡式審判筆錄 1份在卷可按，堪信該夾
    鏈袋已屬空夾鏈袋，又該空夾鏈袋 1只及扣案之玻璃球吸食
    器1支、塑膠吸食器1組，均係被告所有供本案犯施用第二級
    毒品罪所用之物，則據被告供承在卷，而此等物品本質上尚
    可供其他用途使用，客觀上難認係專供施用毒品之器具，自
    應依刑法第38條第1項第 2款宣告沒收。另按刑法第38條第3
    項係規定「犯人」所有供犯罪所用之物，得宣告沒收，並非
    規定屬「被告」所有之物，始得宣告沒收，而共同正犯於意
    思聯絡範圍內，組成一共犯團體，團體中之任何成員均為「
    犯人」，供犯罪所用之物，只要屬於「犯人」所有，均得宣
    告沒收，不以必屬於本案被告所有者為限（最高法院92年度
    臺上字第 787號判決意旨足參）。查扣案之鐵條13支、鋼絲
    剪1支、美工刀1把及手電筒 1只，既均係供被告與乙○○共
    同犯本案加重竊盜罪所用之物，且分屬被告與共同被告二人
    所有或由其二人所共有，此據被告及共同被告乙○○分別供
    明在卷，均應依刑法38條第1項第2款之規定諭知沒收。另扣
    案之電力開關 1個，被告及共同被告均否認為其所有，且乏
    積極證據證明係供前開犯罪之用，又非違禁物，爰不為沒收
    之諭知，併此敘明。
據上論斷，應依刑事訴訟法第 273條之1第1項、第299條第1項前
段，毒品危害防制條例第10條第2項、第18條第1項前段，刑法第
11條、第28條、第321條第1項第 3款、第47條第1項、第38條第1
項第2款、第51條第5款，判決如主文。
本案經檢察官甲○○到庭執行職務
中    華    民    國    97    年    3     月    31    日
                  刑事第四庭  法  官  劉正偉
以上正本證明與原本無異。
如不服本判決應於收受本判決後10日內向本院提出上訴書狀；上
訴書狀應敘述具體理由。未敘述上訴理由者，應於上訴期間屆滿
後20日內向本院補提理由書狀（均須按他造當事人之人數附繕本
）。「切勿逕送上級法院」。
告訴人或被害人對於本判決如有不服，請書具不服之理由狀，請
求檢察官上訴者，其上訴期間之計算係以檢察官收受判決正本之
日期為準。
                              書記官  王希文
中    華    民    國    97    年    3     月    31    日
附錄論罪科刑法條全文：
毒品危害防制條例第10條第2項：
施用第二級毒品者，處3年以下有期徒刑。
刑法第321條第1項第3款：
犯竊盜罪而有左列情形之一者，處6月以上5年以下有期徒刑：
三、攜帶兇器而犯之者。


司法院資訊處製作；財團法人民間司法改革基金會備份。
